# 关于子公司吸收合并母公司的咨询

提问人：ncgodson 时间：2014-08-28 14:34:38
A公司对B公司持股100%，账面记录的长期股权投资为 10 亿元；C公司是B公司的全资子公司，B公司账面记录对C公司的长期股投资 6亿元；由于B公司是A公司非同一控制下合并取得，在A公司合并报表中确认了对B公司的商誉 3 亿元，B公司合并报表中无商誉。 现C公司拟吸收合并B公司，并且C公司实收资本不发生改变 请教该项目如何设计，每一步骤如何作价，暨对于审计、评估结果的使用，谢谢

回答人：chenyiwei
一般至少需分为两步：第一步是B将其所持有的对C的长期股权投资无偿划拨或作价转让给A，B、C成为平级的兄弟公司；第二步是A将对B的股权投资注入C，并完成吸收合并。
假设第一步为无偿转让，则B的账面上应按照其原有的“长期股权投资——C”的账面价值，借记资本公积，贷记“长期股权投资——C”；A公司按照相同金额，借记“长期股权投资——C”，贷记“长期股权投资——B”。 第二步中，C取得A注入的B公司净资产，按准则规定的同一控制下合并的原则进行会计处理。 整个过程中，对A的合并报表不产生影响。如果C公司或B公司有其他子公司，需编制合并报表的，则由“B+C”的主体编制的合并报表也不会因为该次内部重组而发生变化。
基于对交易的商业目的和经济实质，以及所涉及的各公司之间关系的考虑，可考虑在上述步骤中采用无偿划转方式，不发生实际的股权转让款收付的现金流，以简化操作。税务问题建议咨询税务专业人士。

提问人：高级会计师网络学习 时间：2014-09-05 14:08:57
反向并购....

回答人：chenyiwei
这和会计上的“反向购买”是两回事。

提问人：wngle 时间：2014-12-22 20:32:05
A公司在单体报表中确认的对C公司的长期股权投资是按 6 亿还是 10 亿？依据是什么？谢谢陈版

回答人：chenyiwei
该交易对A而言不改变其所控制的经济资源，是其控制范围内的重组，所以把原先对B的长期股权投资的成本转为对重组后C的长期股权投资成本，即 10 亿元。A的个别报表层面不确认损益或资本公积变动。

提问人：呼叫帮助 时间：2017-02-26 13:58:01
这是否可以认为是一揽子交易？

回答人：chenyiwei
子公司吸收合并母公司原本就是需要通过一系列构成一揽子交易的交易步骤来完成的。

提问人：会计人员 ABC 时间：2018-07-25 18:06:16
陈老师，不好意思向您请教一下。按您的方式，B公司和C公司母子公司互换，互换后C公司为母公司，B公司为子公司。 假设 2017 年1 月 5 日完成工商变更重组，现要做 2017 年度C 公司的审计报告，就要做C公司的合并报表，那应该如何处理呢？ 1 、做 2017 年度审计报告，对于C公司也是按同一控制下合并处理，将B 公司 2016 年度的数据合并进来吗？但是 2016 年度B公司的合并报表还包括了C公司数据，那么 2017 年度C 公司的合并报表在合并B公司 2016 年度数据时，是否要在合并报表中将C公司的 2016 年度的财务数据剥离后再合并呢？ 2 、如果不是按上述 1 点处理，那么做 2017 年度合并报表时，应该如何处理呢？ 3 、另外如果 2017 年度 6 月 30 日完成工商互换变更，是否应该对 2017 年1-6月份进行审计呢？以确定 2017 年1-6月的财务数据和 2017 年 6 月 30 日的净资产呢？

回答人：chenyiwei
尽可能争取对合并日进行审计，以合理确定合并成本和长期股权投资价值，以及应在合并日调整权益的金额。

回答人：chenyiwei
母子公司颠倒互换，其合并报表的前期比较数据还是可以用原母公司的合并报表数据。在完成颠倒重组的一系列交易步骤过程中发生的款项收付在合并报表层面均调整权益。

提问人：会计人员 ABC 时间：2018-07-25 21:44:39
非常感谢陈老师了！ 那请问在合并报表时，在完成母子转换之前的合并报表，C 公司（即原子公司后变更成母公司）将原来母公司（即B 公司）的合并报表数据拿过来合并时，是否其合并报表中应删除原子公司即C公司的财务报表数据呢？减少的C 公司的净资产在合并时冲减资本公积吗？ 麻烦陈老师了！

回答人：chenyiwei
因为合并主体就是由B和C组成，只是其内部关系颠倒，所以合并报表可以直接沿用前期的比较数据。一般不用重新编制。

提问人：Alisa_wang 时间：2019-05-24 14:33:30
陈老师，A公司全资子公司为B公司，B公司非同一控制下购买C公司（上市公司）60%，形成商誉 5 亿元。如果C公司拟吸收合并B公司，是否必须 先将B持 有的C公司股权划到A公司，再由C发行股份购买A对B公司的投资？ 吸收合并后，B公司原有的 5 亿元 商誉如何处理？

回答人：chenyiwei
应先将B持有的C公司股权划到A公司，再由C发行股份购买A对B公司的投资。理论上此时在吸收合并完成后的C的报表中，C原有的资产、负债应按其在A合并报表层面的金额（含商誉）计量，B按原账面价值计量。